臺灣板橋地方法院民事判決　　　　　　　 99年度建字第144號
原　　　告　史汩企業有限公司
法定代理人　蔡耀麟
訴訟代理人　陳慶尚律師
複代理人　　葉又華律師
　　　　　　張又仁
被　　　告　富泉營造有限公司
法定代理人　陳光泉
上列當事人間給付工程款等事件，本院於中華民國100年2月22日
言詞辯論終結，判決如下：
    主  文
被告應給付原告新台幣陸拾柒萬貳佰柒拾參元，及自民國九十九
年十月二十六日起至清償日止，按年息百分之五計算之利息。
訴訟費用由被告負擔。
本判決第一項於原告以新台幣貳拾參萬元供擔保後，得假執行。
但被告得以新台幣陸拾柒萬貳佰柒拾參元預供擔保而免為假執行
。
    事實及理由
一、原告起訴主張：原告於民國98年4月15日與被告簽訂工程議
    定書，向被告承包「工程名稱：苗栗縣後龍鎮衛生所新建工
    程」、「施作項目：內、外牆乾式裝修施工」之工程（下稱
    系爭工程），承攬價格為新台幣（下同）645萬元（未稅）
    ，旋即簽訂「工程案名：苗栗縣後龍鎮衛生所重建工程」、
    「工程類別：內、外牆輕隔間工程」之工程合約書（下稱系
    爭契約），兩造並於98年9月8日合意將承攬金額變更為638
    萬元（未稅），嗣系爭工程於99年8月4日經苗栗縣後龍鎮衛
    生所驗收完成而正式啟用，原告即請求被告給付工程保留款
    67萬273元，詎被告竟以系爭工程漏水尚未處理而拒不給付
    ，爰依承攬契約之法律關係提起本件訴訟等情。並聲明：(一)
    被告應給付原告67萬273元，及自支付命令送達翌日起至清
    償日止，按年息百分之5計算之利息。(二)願供擔保請准宣告
    假執行。
二、被告則以：依系爭契約所附「外牆系統細部施工圖」之「外
    牆批土詳細圖」所示，原告應施作該圖下方：（室外）「防
    水接縫紙帶」、「網狀接縫帶」、「防水批土」等項目，僅
    「外牆批土詳細圖」之「外飾材防水塗裝」非屬系爭工程而
    已，此觀「外牆系統細部施工圖」本圖及所附之「轉角接頭
    詳細圖」、「防水板示意圖」、「門框窗框收邊詳細圖」、
    「外牆批土詳細圖」自明，原告於99年8月6日函自承：未施
    作「外牆批土詳細圖」之「防水接縫紙帶」、「網狀接縫帶
    」、「防水批土」，致外牆遇雨即漏，造成被告損害（有漏
    水問題），願依被告指示修繕，是本件因原告尚未依約完工
    ，被告自無須給付系爭契約保留款67萬0,273元等語置辯。
    並聲明：(一)原告之訴駁回。(二)如受不利判決，願供擔保請准
    免為假執行。
三、查兩造於98年4月15日簽訂系爭契約，由原告以總價645萬元
    向被告承攬系爭工程，嗣於98年9月8日合意變更承攬金額為
    638萬元，系爭工程於99年8月4日經苗栗縣後龍鎮衛生所驗
    收完成而正式啟用，被告尚有工程保留款67萬273元未給付
    原告之事實，有工程議定書、工程合約書、原告公司函在卷
    可稽（本院建字卷第23至29頁），且為兩造所不爭執，堪信
    為真實。
四、原告主張系爭工程業已驗收完成，被告應給付原告工程保留
    款67萬273元等情，則為被告所否認，並以前詞置辯。經查
    ：
  (一)系爭工程之工程類別為內、外牆輕隔間工程，且前揭「外牆
    批土詳細圖」已載明：「防水接縫紙帶、網狀接縫帶、防水
    批土、外飾材防水塗裝（非屬隔間工程）」（本院建字卷第
    24頁右上角），系爭契約附件之協議書備註亦記載：「1.不
    含批土．．．工程」（同上卷第25頁），是依上開契約之文
    義，有關防水接縫紙帶、網狀接縫帶、防水批土等工程項目
    應非系爭工程範圍。
  (二)被告雖抗辯防水接縫紙帶、網狀接縫帶、防水批土等項目應
    由原告施作云云，惟查：
  (1)上開協議書備註既記載：「1.不含批土．．．工程」等語，
    可見原告承攬之系爭工程範圍並不包含批土，其整體工程有
    關施作批土部分之責任即不應由原告負擔，倘被告發包他人
    則由該他人負擔，未發包他人則應由身為營造商之被告負擔
    ，況協議書乃記載「不含批土」，並非記載「不含室內批土
    」，是被告抗辯所謂不含批土係指不含室內批土云云，顯與
    協議書文字不符。
  (2)又依前揭「外牆批土詳細圖」所示，該部分係先施作9mm強
    化防水纖維外牆板（即原告承攬範圍之隔間工程）後（詳細
    圖標示為斜線），再依序施作防水接縫紙帶、網狀接縫帶、
    防水批土、外飾材防水塗裝（詳細圖標示為點點），可見「
    9mm強化防水纖維外牆板」與「防水接縫紙帶、網狀接縫帶
    、防水批土、外飾材防水塗裝」為兩種不同之工程，否則相
    同詳細圖之標示為何不同？
  (3)復觀外牆系統細部施工圖之「轉角接頭詳細圖」、「防水板
    示意圖」與「門框、窗框收邊詳細圖」可知，僅標示「9mm
    強化防水纖維外牆板」（詳細圖標示為斜線）與「外飾材防
    水塗裝（非屬隔間工程）」（詳細圖標示為點點），至於防
    水接縫紙帶、網狀接縫帶、防水批土則未標示，然前揭「外
    牆批土詳細圖」之防水接縫紙帶、網狀接縫帶、防水批土於
    詳細圖標示為點點除與「外飾材防水塗裝」標示相同外，「
    外牆批土詳細圖」中之「防水接縫紙帶、網狀接縫帶、防水
    批土、外飾材防水塗裝」整體厚度與「轉角接頭詳細圖」、
    「防水板示意圖」與「門框、窗框收邊詳細圖」、「外飾材
    防水塗裝（非屬隔間工程）」相當，亦可見「防水接縫紙帶
    、網狀接縫帶、防水批土、外飾材防水塗裝」非屬隔間工程
    。
  (三)被告另抗辯原告於其99年8月6日函自承未施作「外牆批土詳
    細圖」之「防水接縫紙帶、網狀接縫帶、防水批土」，致外
    牆遇雨即漏，造成被告損害（有漏水問題），願依被告指示
    修繕云云。	查上開函文係載：「有關後龍衛生所漏水修繕
    問題已請工班蔡清賓與史汨工務蔡耀鴻於九十九年七月三十
    日協同陳董事長把漏水修繕問題按照陳董事長指示修繕完畢
    ，苗栗縣後龍衛生所於九十九年八月四日已正式啟用，請陳
    董事長辦理退苗栗縣後龍鎮衛生所保留款事宜」等語（同上
    卷第29頁），並無承認未施作「外牆批土詳細圖」之「防水
    接縫紙帶、網狀接縫帶、防水批土」，致外牆遇雨即漏，造
    成被告損害之文句，參以承包商為求早日取得工程款，不論
    工程責任誰屬，而逕依業主指示進行修繕，亦為工程業界之
    常態，自不得以原告願意協助被告處理漏水問題，即遽認原
    告有自承漏水問題係屬其承攬範圍所致。遑論被告就其抗辯
    漏水問題係因「防水接縫紙帶、網狀接縫帶、防水批土」等
    項目未施作或施作不良所致之事實，亦未舉證以實其說，是
    被告執此拒絕給付工程保留款予原告，自無可取。
五、綜上所述，原告依承攬契約之法律關係，請求被告給付67萬
    273元，及自支付命令送達翌日即99年10月26日（本院司企
    字卷第21頁）起至清償日止，按年息百分之5計算之利息，
    為有理由，應予准許。
六、兩造陳明願供擔保，請為准、免假執行之宣告，經核均無不
    合，爰分別酌定相當擔保金額併准許之。
七、本件事證已臻明確，兩造其餘主張及攻擊防禦方法，核與判
    決結果不生影響，爰不一一論述，附此敘明。
據上論結，本件原告之訴為有理由，依民事訴訟法第78條、第39
0條第2項、第392條第2項，判決如主文。
中    華    民    國   100    年    3     月    8     日
                  民事第二庭法  官  連士綱
以上正本係照原本作成
如對本判決上訴，須於判決送達後20日內向本院提出上訴狀。如
委任律師提起上訴者，應一併繳納上訴審裁判費。
中    華    民    國   100    年    3     月    8     日
                            書記官  吳俞玲